臺灣高雄地方法院民事裁定
111年度事聲字第25號
異  議  人  戴輝雄  


相  對  人  蔡芳娒  
上列當事人間請求返還擔保金事件，異議人對於本院司法事務官
於民國111年7月9日所為111年度司聲字第512號民事裁定提出異
議，本院裁定如下：
    主  文
原裁定廢棄。
相對人之聲請駁回。
    理  由
一、按司法事務官處理事件所為之處分，與法院所為者有同一之
    效力；當事人對於司法事務官處理事件所為之終局處分，得
    於處分送達後10日之不變期間內，以書狀向司法事務官提出
    異議；司法事務官認前項異議有理由時，應另為適當之處分
    ，認異議為無理由者，應送請法院裁定之；法院認第1 項之
    異議為有理由時，應為適當之裁定，認異議為無理由者，應
    以裁定駁回之，民事訴訟法第240 條之3 及第240 條之4 第
    1 項、第2 項、第3 項分別定有明文。查原裁定於民國111
    年7月14日送達異議人，異議人於同年7月18日在10日之不變
    期間內向本院提出異議，而司法事務官認其異議無理由，移
    送本院裁定，經核與上開規定均無不合，合先敘明。
二、異議意旨略以：兩造間損害賠償事件，經本院以109年度金
    字第136號判命相對人應給付異議人新臺幣（下同）8,152,3
    75元，及自107年5月29日起至清償日止，按週年利率5%計算
    之利息（下稱第一審判決），嗣經臺灣高等法院高雄分院11
    0年度金上字第2號判決關於命相對人給付超過1,127,500元
    本息，及該部分假執行之宣告，暨訴訟費用（除確定部分外
    ）之裁判均廢棄（下稱第二審判決），則異議人除得請求相
    對人給付本金以外，尚得請求法定遲延利息，亦得請求執行
    費用，並經異議人持第二審判決及確定證明書向相對人聲請
    強制執行在案，爰依法提出異議等語。
三、按應供擔保之原因消滅者，法院應依供擔保人之聲請，以裁
    定命返還其提存物或保證書，民事訴訟法第104條第1項第1
    款定有明文。此項規定，依同法第106條規定，於其他依法
    令供訴訟上之擔保者準用之。又所謂「應供擔保之原因消滅
    者」，在免為假執行而供擔保之場合，目的係為擔保債權人
    因免為假執行所受損害，與判決內容是否實現，係屬二事，
    必待無損害發生、假執行之裁判經廢棄、債務人本案勝訴確
    定或就所生之損害已經賠償時，始得謂供擔保原因消滅（最
    高法院101年度台抗字第534號裁定意旨參照）。再按因免為
    假執行而供之擔保，在於擔保債權人因不得請求假執行所將
    受之損害，其應供擔保金額若干，始為相當，乃本案判決法
    院於判決時所應斟酌之事項，本案判決以外之各項附隨程序
    ，應無斟酌擔保金若干數額始為相當之權，故免假執行擔保
    金之多寡，應由本案判決法院斟酌債權人所將受之損害定之
    ，擔保金之全部，均在擔保債權人因不得請求假執行所將受
    之損害，債權人之實際損害若干，均得就擔保金之全部取償
    。又第二審廢棄第一審一部分假執行宣告，除第二審本案判
    決法院於判決上明示變更其假執行或免為假執行應擔保之金
    額外，縱宣告假執行之本案請求部分被廢棄或變更，該部分
    假執行之宣告於其廢棄或變更之範圍內失其效力，因仍有部
    分假執行宣告之存在，債權人因免為假執行而將受之損害猶
    屬存在，得就免為假執行所供之擔保金全部取償，自不能認
    供擔保之原因消滅，而由供擔保人請求按比例返還擔保金。
    另宣告原告供擔保後，得為假執行，但被告於假執行程序實
    施前預供擔保，得免為假執行之判決，經原告提供擔保後，
    倘因被告預供擔保阻止假執行，原告即因強制執行程序延緩
    而遲延受償，致受損害，嗣假執行程序縱因原告一部敗訴而
    部分失其效力，亦無礙前已發生之損害賠償請求權，自難執
    此遽謂停止假執行擔保金之供擔保原因已經消滅。
四、經查，本件異議人前起訴請求相對人給付侵權行為損害賠償
    ，經本院第一審判決判命相對人給付8,152,375元及利息，
    並准異議人供擔保270萬元後得為假執行，相對人供擔保8,1
    52,375元後得免為假執行，經異議人持第一審判決聲請假執
    行，相對人因免為假執行，以本院110年度存字第682號（下
    稱系爭提存事件）提存8,152,375元供擔保後免為假執行（
    下稱系爭擔保金），嗣上開宣告假執行之本案判決，經第二
    審判決廢棄命相對人給付金額超過1,127,500元部分及該部
    分假執行之宣告，而改判駁回異議人該部分在第一審之訴及
    假執行之聲請，惟仍有1,127,500元部分假執行宣告之存在
    ，異議人未提起第三審上訴而確定等情，有相對人提出之第
    一、二審判決書、確定證明書、上開提存書等附卷可稽，並
    據本院依職權調取上開提存卷及本案判決歷審全卷，核閱屬
    實。又第二審本案判決法院廢棄部分假執行之本案判決及其
    假執行宣告之判決，但未具體變更免假執行之擔保金額，亦
    即未另定1,127,500元部分免為假執行之擔保金額，依前述
    說明，相對人因免為假執行而供之擔保，仍為原供擔保金之
    全部，自無應供擔保原因消滅之情形。 
五、綜上所述，相對人依民事訴訟法第106條準用第104條第1項
    第1款規定，請求本院發還系爭擔保金，為無理由，不應准
    許。原裁定准將系爭提存事件之系爭擔保金返還相對人，於
    法尚有未洽，異議意旨指摘原裁定不當，求予廢棄，另為適
    法裁定，為有理由，爰由本院廢棄原裁定，並裁定如主文第
    2項所示。
六、結論：本件異議為有理由，依民事訴訟法第240 條之4 第3
    項前段，裁定如主文。
中　　華　　民　　國　　111 　年　　11　　月　　28　　日
                民事第五庭法　官　秦慧君
正本係照原本作成。
如對本裁定抗告須於裁定送達後10日內向本院提出抗告狀，並繳
納裁判費新臺幣1,000元。
中　　華　　民　　國　　111 　年　　11　　月　　28　　日
                          書記官　林雯琪